【裁判字號】    95,財管,73
【裁判日期】    951124
【裁判案由】    選任遺產管理人
【裁判全文】
臺灣臺南地方法院民事裁定              95年度財管字第73號
聲  請  人  台灣土地銀行股份有限公司
法定代理人  丙○○
代  理  人  乙○○
上列聲請人聲請為被繼承人王耀霆（原名甲○○）選任遺產管理
人事件，本院裁定如下：
    主      文
選任財政部國有財產局台灣南區辦事處台南分處為被繼承人王耀
霆之遺產管理人。
聲請程序費用由被繼承人王耀霆之遺產負擔。
    理      由
一、按繼承人均拋棄其繼承權者，準用關於無人承認繼承之規定
    ，民法第1176條第6項定有明文。又繼承開始時，繼承人之
    有無不明，而不能依民法第1177條選定遺產管理人時，得由
    利害關係人聲請法院選任之。民法第1178條第2項亦定有明
    文。是揆諸前揭規定意旨，於繼承人皆拋棄其繼承權，無人
    繼承時，亦應許利害關係人聲請法院選任遺產管理人，俾為
    遺產之處置。
二、本件聲請意旨略以：緣被繼承人王耀霆（原名甲○○）於民
    國92年1月22日死亡，其於生前以其土地及建物，設定本金
    最高限額抵押權新台幣（下同）180萬元予聲請人，作為向
    聲請人借款之擔保，目前尚餘抵押債權189817元已全部到期
    未蒙清償，惟被繼承人王耀霆死亡後，其所有繼承人均已向
    鈞院聲明拋棄繼承權，為期合法順利處分被繼承人王耀霆名
    下之土地及建物，爰依法聲請指定由被繼承人王耀霆之繼承
    人中任選一人為其遺產管理人等語。
三、經查，聲請人主張之上開事實，業據其提出戶籍謄本、繼承
    系統表、本院通知影本、借據影本、抵押權設定契約書影本
    及他項權利證明書影本為證，復經本院依職權調閱本院92年
    度繼字第256、485號拋棄繼承案卷查核屬實，是聲請人之主
    張堪信為真實。又被繼承人王耀霆之繼承人均已聲明拋棄繼
    承權，且未準用民法第1177條規定選定遺產管理人，聲請人
    既為被繼承人之債權人，故其以利害關係人之身分聲請選任
    被繼承人之遺產管理人，核與上開規定並無不合，應予准許
    。
四、又按公示催告期限屆滿，無繼承人承認繼承時，其遺產於清
    償債權，並交付遺贈物後，如有剩餘，歸屬國庫；又按非公
    用國有財產以財政部國有財產局為管理機關，民法第1185條
    、國有財產法第12條分別定有明文。查本件被繼承人王耀霆
    之繼承人皆已拋棄繼承權，且未準用民法第1177條之規定選
    定遺產管理人，足徵渠等對被繼承人遺產之處置已漠不關心
    ；聲請人雖聲請指定被繼承人之任一繼承人為遺產管理人，
    惟本院審酌聲請人與被繼承人王耀霆間之債權債務關係，與
    被繼承人之繼承人間已無任何直接關聯性存在，且經本院通
    知各繼承人，除無法通知者外，其餘均無擔任遺產管理人之
    意願，有本院函文及送達回證在卷可稽，實不宜選任被繼承
    人之繼承人為遺產管理人。又被繼承人王耀霆之遺產，倘無
    人承認繼承時，將於清償債權，交付遺贈物後，歸屬國庫，
    為使被繼承人王耀霆遺產之處置順利進行，是本院認選任財
    政部國有財產局台灣南區辦事處台南分處為被繼承人王耀霆
    之遺產管理人為適當。
五、依非訟事件法第157條，裁定如主文。
中    華    民    國    95    年    11    月    24    日
                        家事法庭法  官  林育幟
以上正本證明與原本無異
如對本裁定抗告須於裁定送達後十日內向本院提出抗告狀
中    華    民    國    95    年    11    月    24    日
                                書記官  黃坤義


司法院資訊處製作；財團法人民間司法改革基金會備份。
